臺灣高等法院高雄分院刑事判決　　　　　九十三年度上訴字第三四號
　　上　訴　人
　　即　被　告　甲○○
　　指定辯護人　本院公設辯護人孫妙岑
　　上　訴　人
　　即　被　告　丙○○
　　右一上訴人
　　選任辯護人　曾慶雲
右上訴人等因強盜案件，不服臺灣高雄地方法院九十二年度訴字第二六三七號中華民
國九十三年二月二十七日第一審判決（起訴案號：臺灣高雄地方法院檢察署九十二年
度偵字第一一一０二、一一五００號），提起上訴，本院判決如左：
      主      文
原判決關於加重強盜部分撤銷。
丙○○共同意圖為自己不法之所有，攜帶兇器，以強暴至使不能抗拒，而使其交付財
物，處有期徒刑捌年，菜刀壹把沒收。
甲○○共同意圖為自己不法之所有，攜帶兇器，以強暴至使不能抗拒，而使其交付財
物，累犯，處有期徒刑捌年，菜刀壹把沒收。
      事      實
一、丙○○於民國（下同）八十一年間，因犯恐嚇及殺人未遂罪，經本院分別判處有
    期徒刑十月及五年一月，並經最高法院駁回上訴確定，又於八十二年間，犯肅清
    煙毒條例之罪，經本院判處有期徒刑三年二月確定，並與上開殺人未遂罪所處有
    期徒刑五年一月，定應執行刑為有期徒刑七年十月，又於八十三年間犯竊盜罪，
    經臺灣高雄地方法院判處有期徒刑八月確定，與先前定執行刑之有期徒刑七年十
    月接續執行，而於八十七年六月十八日假釋出獄（嗣經撤銷假釋，執行殘刑，現
    在執行中，未構成累犯）。甲○○於八十五年間因犯偽造文書等罪，經臺灣臺南
    地方法院判處有期徒刑五月確定，又於八十六年間，因犯軍法逃亡罪，經臺灣臺
    南地方法院裁定與前所犯偽造文書等罪所處有期徒刑五月，定應執行刑為有期徒
    刑一年五月，於八十七年九月十九日執行完畢。
二、丙○○、甲○○與蔡明全（原審另判處有期徒刑九年六月在案）為朋友關係。緣
    蔡明全曾於九十一年七月至同年八月上旬，在高雄縣大寮鄉○○○路四一０號「
    全盛當舖」擔任經理，對該當舖之店內擺設及營業情形，甚為熟稔，並知悉該當
    舖於夜間打烊後，僅有經理一人留守，認有機可趁，乃於九十一年八月十九日十
    九時許，在其高雄市○鎮區○○路六０七巷三號住處，邀集丙○○、甲○○，由
    蔡明全提議至「全盛當舖」強盜財物。丙○○、甲○○因缺錢花用，而應允之，
    乃與蔡明全共同意圖為自己不法所有之強盜犯意聯絡，由蔡明全提供其所有於客
    觀上均足對人之生命、身體、安全構成威脅，具有危險性之「電擊棒」一支及菜
    刀一把，並將該電擊棒交予丙○○，另將菜刀交予甲○○，供作強盜財物之用。
    又因蔡明全與全盛當舖經理丁○○熟識，恐遭識破身分，其三人乃謀議由丙○○
    、甲○○二人分持上開「電擊棒」、菜刀至「全盛當舖」強盜財物，而蔡明全則
    在「全盛當舖」隔街之巷口等候，待丙○○、甲○○搶得財物後，再行分贓。商
    議完畢後，丙○○即駕駛其所有車牌號碼六Ｋ─八五二七號自小客車，搭載甲○○及蔡明全，三人並攜帶上開「電擊棒」、菜刀，前往設於高雄縣大寮鄉○○○
    路四一○號之「全盛當舖」。蔡明全於途中，即依原計劃於鳳屏一路上之「萬客
    隆商場」先行下車，並與丙○○、甲○○約定在隔街之巷口等候，丙○○與甲○○二人則繼續駕車前往「全盛當舖」。於同日二十時許，丙○○、甲○○二人抵
    達「全盛當舖」門外後，即由丙○○按電鈴向留守「全盛當舖」之丁○○佯稱欲
    典當汽車，誘使丁○○開門。丁○○不疑有他，乃開門戊丙○○進入，並要求丙○○取出行車執照及身分證件。丙○○復佯稱行車執照及身分證置於車上，須返
    回車上拿取等語，言畢即轉身走出，然隨即夥同甲○○，由丙○○一手持行車執
    照以取信於丁○○，另一手持「電擊棒」置於身後，而甲○○則持菜刀並自車上
    取出繩索一條尾隨丙○○身後。丙○○、甲○○進入「全盛當舖」後，丙○○即
    取出「電擊棒」抵住丁○○之腰部，甲○○則立即衝上二樓，持菜刀抵住丁○○
    之妻乙○○頸部，致使其等二人不能抗拒。丙○○喝令丁○○將錢財取出，惟丁○○告知其身上並無金錢，丙○○隨即以「電擊棒」將丁○○押往二樓，並與甲○○、乙○○會合，四人即共同前往丁○○位於該當舖二樓之房間。丙○○、甲○○二人搜索後未發現財物，即再喝令丁○○自行將金錢取出。丁○○因其妻遭
    甲○○持菜刀抵住頸部，其自身亦遭丙○○持「電擊棒」抵住，無力抗拒，迫不
得已，乃從其褲子（非穿著於身上之褲）口袋內取出皮夾交予丙○○，丙○○即
    將皮夾內之現金新台幣（下同）三萬元取走。丙○○為防丁○○、乙○○報警，
    並繼續搜括其他財物，即囑由甲○○取出預藏之繩索一條，以捆綁丁○○、乙○○，並喝令丁○○、乙○○將手擺在身後，以便捆綁。甲○○為動手捆綁丁○○
    、乙○○，乃先將所持菜刀插在其所著褲子左邊口袋，丁○○見機不可失，乃趁
    機搶走該菜刀。甲○○見菜刀被搶，欲再搶回，丁○○即持菜刀反抗。丙○○、
    甲○○見丁○○突然奪得該菜刀後復持該菜刀反抗，事有生變，恐遭逮捕，竟另
    行起意，丙○○、甲○○二人並共同基於傷害之犯意聯絡，由丙○○持「電擊棒
    」與甲○○共同毆打丁○○，丁○○乃持菜刀與丙○○、甲○○發生鬥毆扭打。
    扭打過程中，丙○○、甲○○及丁○○均受有傷害，丁○○亦於扭打拉扯時，不
    慎以所持菜刀劃傷自己之右腳。嗣甲○○見房間內有木質球棒乙支，由甲○○拾
    起該球棒與丙○○持電擊棒繼續共同毆打丁○○。丁○○所持之菜刀在甲○○、
    丙○○聯手攻擊下，掉落於地。其間丁○○雖曾試圖以手抵擋，惟仍不敵，終致
    受有左手尺骨骨折之傷害（傷害部分原審另為不受理判決確定）。乙○○於丁○○與丙○○、甲○○扭打時，趁機逃至樓下以電話報警。丁○○受傷後，丙○○
    、甲○○則趁隙逃出「全盛當舖」並駕車逃逸，其等原用以強盜財物之菜刀一把
    ，則遺留於現場。丙○○、甲○○逃離現場後，甲○○隨即以電話告知蔡明全，
    並要蔡明全自行搭計程車返回住處。丙○○將強盜所得之三萬元，分配其中之一
    萬三千元交予甲○○後，因其與甲○○均受有傷害，故於高雄市籬仔內附近分手
    後，即各自前往醫院就醫。甲○○於就醫後，即與蔡明全共同以所分得之一萬三
    千元，向某不詳之人購買第一級毒品海洛因後施用之（甲○○、蔡明全是否涉嫌
    施用毒品部分未經提起公訴）。嗣經警於全盛當舖之現場內採得指紋三枚，並扣
    得蔡明全所有之菜刀一把。所採得之指紋經警送往內政部警政署刑事警察局比對
    結果，發現其中一枚指紋與丙○○指紋檔案之右食指指紋相符後，循線查獲上情
    。
三、案由高雄縣政府警察局林園分局報告暨丁○○、乙○○訴請臺灣高雄地方法院檢
    察署檢察官偵查起訴。
      理      由
一、訊據上訴人即被告丙○○、甲○○對於前開與蔡明全共謀強盜財物，持「電擊棒
    」、菜刀、以當車為詞，強盜「全盛當舖」之財物，事後與蔡明全共同分贓等犯
    行，均供承不諱，核與告訴人丁○○、乙○○指訴之情節相符，並有內政部警政
    署刑事警察局九十一年十月十六日刑紋字第０九一０二三七二六一號鑑驗書、九
    十一年十月七日刑醫字第０九一０二二六二三三號鑑驗書、告訴人丁○○受傷之
    診斷證明書、被告丙○○受傷就醫之病歷紀錄及處方箋等附卷可稽（均附警卷）
    ，並有被告等持以強盜財物所用之菜刀一把扣案可佐。
二、上訴人即被告丙○○上訴意旨雖又辯稱：伊所持有犯案之器具，係鋁合金材質，
    仿冒電擊棒之形體，其內部是空心而發出類似電流的聲音，其實只是道具而已，
    其功能只是嚇唬他人，並無足以傷害人體之能力，且伊未持電擊棒抵住丁○○，
    亦沒有傷害到丁○○，為何量刑較甲○○為重云云。上訴人即被告甲○○上訴意
    旨則辯稱：我沒有拿菜刀抵住乙○○的頸部，原判決量刑過重等語。
三、惟查：
  (一)被告丙○○於警訊時供稱「我怕在一樓被人發現，我就持電擊棒按一下，就押被
    害人丁○○至二樓，甲○○持菜刀、童軍繩就隨我後方跟上二樓」、「至二樓後
    由甲○○持菜刀押住丁○○，並叫丁○○把錢拿出來，丁○○至床頭櫃拿一只塑
膠提袋給我，我搜不到現金，甲○○就拿童軍繩要將丁○○他們夫婦捆綁起來，
    丁○○反抗，我們三人發生扭打在地上」等語（警卷第十一、十二頁）。而被告
    丙○○於原審及本院審理中，亦均對警訊筆錄不爭執，於本院準備程序，坦承原
    判決即前開認定之犯罪事實。且證人即被害人丁○○自警訊以迄原審偵審中，均
    證稱被告丙○○確有拿「電擊棒」抵住其腰部（警卷第二０頁、偵查卷第七五頁
    、原審卷第一五七頁）。被害人丁○○因與被告丙○○及甲○○發生扭打，而受
    傷害，復有上述診斷證明書在卷足憑（警卷）。是被告丙○○所稱未以「電擊棒
    」抵住丁○○，亦未對之傷害云云，非真實可採。前開「電擊棒」係鋁合金材質
    ，為被告丙○○所供明，雖該「電擊棒」未扣案，無從確認是否空心，是否無高
    壓電流，但鋁合金材質之「電擊棒」質地堅硬，仍可隨時用以攻擊人體，造成傷
    害，自屬兇器無疑。
  (二)前開被告甲○○持菜刀抵住被害人乙○○之頸部，使之不能抗拒等情，迭據被害
    人乙○○於警訊及檢察官偵查中證述無訛（警卷第二八頁、偵查卷第七五頁），
    並據被害人丁○○證實（原審卷第一五八頁）。被告甲○○於原審及本院審理中
    ，就前開犯罪事實，亦均為認罪之供述。被害人丁○○就受被告二人傷害之部分
    ，已不予追究，而撤回告訴，是丁○○之此部分證言，應無虛構事實之理。被告
    既持菜刀用以強盜財物，其以菜刀抵住被害人乙○○之頸部，顯然與常理不悖。
    被告甲○○執此抗辯，自屬避就之詞，尚難採信。
  (三)綜上所，本案事證已臻明確，被告二人所辯，無非避重就輕之詞，殊無足採，
    犯行均堪認定。
四、查被告丙○○、甲○○與蔡明全共謀意圖為自己不法之所有，帶兇器之電擊棒
    、菜刀（菜刀係鋼鐵材質，隨時可用以殺傷人體，造成死亡或傷害，其為兇器無
    疑），對被害人施強暴，至使不能抗拒，而使其交付財物，核彼等所為，係犯刑
    法第三百三十條第一項之帶兇器強盜財物之加重強盜罪。被告丙○○、甲○○
    與蔡明全三人間，就前開犯行，有犯意聯絡、行為分擔，均為共同正犯（蔡明全
    未參予實施強盜行為，係屬同謀共同正犯）。被告丙○○、甲○○分別有如事實
    欄所載之前科，此有臺灣高等法院被告全國前案紀錄表、臺灣高雄地方法院刑案
    資料查註紀錄表在卷可按。被告甲○○受有期徒刑之執行完畢，於五年內再犯有
    期徒刑之強盜罪，為累犯，應依刑法第四十七條規定加重其刑。又被告二人強盜
    之對象雖為「全盛當舖」，但該當舖財物有被害人丁○○、乙○○夫婦二人管領
    ，被告二人又對其夫婦施強暴，是被害人有二人，係屬一行為觸犯二罪名之想像
    競合犯，仍從一加重強盜罪處斷。
五、原審論處被告丙○○、甲○○罪刑，固無不合。惟查，本案被害人有二人，被告
    二人之強盜行為，係屬一行為觸犯二罪名之想像競合犯，原判決未予論及，尚有
    未洽。又共同被告蔡明全與被告二人有犯意聯絡，而無強盜之行為分擔，為共謀
    共同正犯，原判決認定彼等三人均為共同正犯，亦有未合。被告二人上訴意旨執
    前詞指摘原判決不當，雖無理由（按被告甲○○所犯之加重強盜罪，其法定刑為
    七年以上有期徒刑，原判決量處有期徒刑八年，係屬低度以下之刑，尚無過重之
    嫌），但原判決此部分既有可議，自應將之撤銷改判。爰審酌被告二人年輕力壯
    ，不思勞力謀生，竟持兇器強盜財物、傷害被害人，惡性非輕，原應從重量刑，
    姑念強盜所得財物非多，已得被害人諒解，撤回傷害之告訴，及被告丙○○有多
    次前科，尚在假釋中更犯罪，於原審審理中，多次為不實之供述，意圖為蔡明全
    脫罪，浪費司法資源。而被告甲○○為累犯，暨被告二人事後均坦承犯行，態度
    尚好等一切情狀，分別量處如主文所示之刑。扣案之菜刀一把係共犯蔡明全所有
    ，為被告二人及蔡明全所供承，係供犯罪所用之物，依法宣告沒收。另被告等犯
    罪所用之電擊棒一支及繩索一條，雖分屬蔡明全及被告丙○○所有，但均非違禁
    物，又未經扣案，為免將來執行困難，均不予宣告沒收，併予明。
據上論斷，應依刑事訴訟法第三百六十九條第一項前段、第三百六十四條、第二百九
十九條第一項前段，刑法第二十八條、第三百三十條第一項、第四十七條、第三十八
條第一項第二款，判決如主文。
本案經檢察官沈紹嘉到庭執行職務。
中    華    民    國     九十三     年       七       月      二十七    日
                              臺灣高等法院高雄分院刑事第一庭
                                  審判長法官  吳水木
                                        法官  趙文淵
                                        法官  洪慶鐘
右正本證明與原本無異。
如不服本判決應於收受本判決後十日內向本院提出上訴書狀，其未述上訴理由者，
並得於提起上訴後十日內向本院補提理由書狀（均須按他造當事人之人數附繕本)「
切勿逕送上級法院」。
                                      書記官  彭筱瑗
中    華    民    國     九十三     年       七       月      二十八    日
附錄：本判決論罪科刑法條：
刑法第三百三十條：
犯強盜罪而有第三百二十一條第一項各款情形之一者，處七年以上有期徒刑。
                                                                        Ｑ
